臺灣士林地方法院民事判決　　　　　　　95年度訴字第1213號
原　　　告　萬南廷即乙○○
被　　　告　甲○○
　　　　　　　　　　　　樓
　　　　　　　　　　　（現於台灣台北監獄受刑中）
上列當事人間損害賠償事件，由刑事庭移送前來，本院於中華民
國96年5 月30日言詞辯論終結，判決如下：
    主  文
被告應給付原告新台幣壹拾萬壹仟貳佰肆拾伍元及自民國九十五
年一月二十日起至清償日止，按年息百分之五計算之利息。
原告其餘之訴駁回。
訴訟費用由被告負擔六分之一，餘由原告負擔。
本判決原告勝訴部分得假執行。
原告其餘假執行之聲請駁回。
    事實及理由
一、被告經合法通知，未於言詞辯論期日到場，核無民事訴訟法
    第386 條所列各款情形，爰依原告之聲請，由其一造辯論而
    為判決。
二、原告起訴主張：被告於民國94年2 月5 日11時許，在台北市
    士林區○○○道○ 段12巷2 號，持刀恐嚇原告：「如不交付
    押金新台幣（下同）13,000元，就要殺死原告」等語，並以
    電話聯絡不知名之人開車至路口，欲強押原告至原告母親住
    所索取13,000元。原告則趁隙脫逃，被告卻持刀追殺原告至
    院子，並將原告壓制在地，原告驚恐之餘，高喊救命，幸原
    告之妻聞聲後報警。原告被壓制時，被告反握水果刀向原告
    刺來，經原告奮力抵抗，水果刀始掉落於附近之枯木堆中，
    然原告之手指仍遭被告刺傷。被告壓制原告之時間長達5 分
    鐘，原告身心極度恐懼。被告之後遭警察帶走之際，仍揚言
    會繼續向原告索討13,000元。原告回家後，因擔心被告會潛
    回報復而徹夜難眠。被告造成原告受傷之行為，業經本院判
    處有期徒刑確定。爰依民法第184 條、第195 條、第18條規
    定，請求被告賠償醫療費用1,645 元及精神上之損害598,35
    5 元等語。並聲明：(一)被告應給付原告60萬元，及自起訴狀
    繕本送達翌日起至清償日止，按年息百分之五計算之利息。
    (二)願供擔保請准宣告假執行。
三、被告未於最後言詞辯論期日到場，據其以前到場陳述及書狀
    略以︰對於原告主張有爭執，希望出獄後可以清償應負之賠
    償等語。
四、原告主張因被告之行為受有傷害之情形，業據原告提出台北
    市立陽明醫院甲種診斷證明書一紙（附於台灣士林地方法院
    檢察署94年偵字第2330號偵查卷宗第62頁）為佐，而被告涉
    及之刑事傷害犯行，經台灣士林地方法院檢察署檢察官以「
    被告在94年2 月5 日11時許，在台北市士林區○○○道○ 段
    12 巷2號，因向原告要求返還房屋押租金13,000元之問題，
    雙方起爭執，進而互毆，致原告因此受有左側顳部紅腫、頸
    部右後側擦傷、右膝內側瘀腫、右手食指撕裂傷等傷害。」
    為由聲請簡易判決處刑，嗣由本院刑事庭以94年度易字第10
    81號判處有期徒刑5 月確定，應堪信原告主張被告之上開行
    為造成原告受傷為真正。至於原告另主張同時遭被告持刀恐
    嚇、要強押原告至原告母親住所索取13,000元、遭被告持刀
    追殺等情，以及辯稱並未與被告互毆，僅是用手檔水果刀云
    云，已為被告所爭執，且與當時到場之台北市政府警察局士
    林分局芝山岩派出所警員吳宗麟於偵查中證述：「‧‧第一
    時間我們在牆外就看到甲○○（即被告）壓著乙○○（即原
    告）‧‧現場目視都沒有凶器。‧‧我當時就踹門不開，後
    來他們有放手，甲○○就過來開門，當時乙○○還說甲○○
    的身上有凶器，我們就對他們二人輕拍，初步沒有發現凶器
    ‧‧當時乙○○的外表看不出來有刀傷。」等語（94年2 月
    6 日之訊問筆錄，見台灣士林地方法院檢察署94年偵字第23
    30號偵查卷宗第41頁、第42頁）不相符合，原告未再舉證以
    實其說，則原告此部分之主張，尚不足採信。
五、按「人格權受侵害時，得請求法院除去其侵害，有受侵害之
    虞時，得請求防止之。前項情形，以法律有特別規定者為限
    ，得請求損害賠償或慰撫金。」、「因故意或過失，不法侵
    害他人之權利者，負損害賠償責任。」、「不法侵害他人之
    身體、健康、名譽、自由、信用、隱私、貞操，或不法侵害
    其他人格法益而情節重大者，被害人雖非財產上之損害，亦
    得請求賠償相當之金額。」民法第18條、第184 條第1 項前
    段、民法第195 條第1 項前段分別已定有明文。至於損害賠
    償之範圍，應以被害人實際所受損害為衡。而當事人主張有
    利於己之事實者，就其事實有舉證之責任，此觀民法第216
    條第1 項及民事訴訟法第277 條之規定自明。本件原告既遭
    被告毆打以致身體受傷，已構成對於原告身體權之侵權行為
    ，則原告自可請求被告賠償必要之醫療費支出，以及相當金
    額之非財產損害。茲審酌原告主張之數額如下：
  (一)原告請求支出之醫療費用：原告主張因被告上開侵權行為支
    出醫療費用1,645 元之事實，業據原告提出原證1 台北市聯
    合醫院醫療費用收據影本一紙（附於94年度士簡附民字第47
    號卷第5 頁）為證，堪信為真實。惟上開收據所列400 元之
    證明書費部分，因證明書費非屬於因上開侵權行為所必要之
    支出，故原告此部份之請求，尚屬無據。原告於請求被告賠
    償醫療費用於1,245 元（0000-000）之範圍內，為有理由。
  (二)原告請求之精神上之損害（即非財產上之損害）：本院斟酌
    原告所受之傷害程度，原告為51年9 月26日生、高中畢業、
    94年度所得總額為107,896 元，財產總額為3,022,300 元（
    見稅務電子閘門財產所得調件明細表，本院卷第18頁、19頁
    ），於受傷時為42歲，正值壯年階段，遽遭上述之傷害，受
    有身體之痛苦；以及被告僅因細故即動手毆打原告，於行為
    後已因本件傷害遭判刑確定，高中畢業，坦承有上開之侵權
    行為，94年度之薪資所得為123,750 元（見稅務電子閘門財
    產所得調件明細表，本院卷第20頁）等一切情形，認為原告
    請求之非財產上之損害以10萬元為相當。
六、綜上所述，原告依民法第18條、第184 條第1 項前段、民法
    第195 條第1 項前段規定，於請求被告給付101,245 元（12
    45+100000） 及自起訴狀繕本送達翌日（即95年1 月20日）
    起至清償日止，按年息百分之五計算之利息之範圍內，洵屬
    正當，應予准許，逾此部分之請求為無理由，應予駁回。
七、通常程序所命給付之金額未逾50萬元之判決，法院應依職權
    宣告假執行，民事訴訟法第389 條第1 項第5 款定有明文，
    依上開規定，本件原告勝訴部分，因未逾50萬元，本院自應
    依職權宣告假執行，尚無必要再命原告供擔保始得假執行。
    至於原告其餘敗訴部分所為假執行之聲請，因該部分訴之駁
    回而失所依據，自不應准許，併予駁回之。
八、據上論結，原告之訴為一部有理由、一部無理由，依民事訴
    訟法第385 條第1 項前段、第79條、第389 條第1 項第5 款
    ，判決如主文。
中　　華　　民　　國　　96　　年　　6 　　月　　22　　日
                  民事第二庭  法  官  林政佑
以上正本證明與原本無異。
如對本判決上訴須於判決送達後20日內向本院提出上訴狀。
中　　華　　民　　國　　96　　年　　6 　　月　　26　　日
                              書記官  楊錫芬
